臺灣臺南地方法院民事裁定　　　　　　 100年度事聲字第15號
聲　請　人　千大廣告有限公司
法定代理人　林琴
代　理　人　陳政勇
相　對　人　劉進忠
上列異議人因聲請核發支付命令事件，對本院司法事務官於民國
100 年3 月30日所為100 年度司促字第5893號民事裁定聲明異議
，本院裁定如下：
    主  文
異議駁回。
異議程序費用由異議人負擔。
    理  由
一、本件異議意旨略以：相對人乃至異議人所在地購買物品，本
    件支付命令之聲請何以非由本院管轄？再異議人於聲請本院
    核發支付命令以前，曾請教訴訟輔導人員，並明確記載相對
    人住所之地址，本件支付命令之聲請如非本院管轄，本院應
    即通知異議人不為受理，何以要求異議人補正裁判費、相對
    人之戶籍謄本及異議人法定代理人之年籍資料，以致異議人
    必須繳納裁判費、向戶籍機關聲請相對人之戶籍謄本，並提
    出民事補正狀？為此，爰提起本件異議，請求本院核發支付
    命令，如本件支付命令之聲請並非本院轄區，請求退還裁判
    費等語。
二、按支付命令之聲請，專屬債務人為被告時，依第1 條、第2
    條、第6 條或第20條規定有管轄權之法院管轄；支付命令之
    聲請，不合於第508 條至第511 條之規定，或依聲請之意旨
    認債權人之請求為無理由者，法院應以裁定駁回之，民事訴
    訟法第510 條、第513 條第1 項分別定有明文。
三、查，相對人之住所在高雄市○○區○○路239 巷20弄9 號，
    屬於臺灣高雄地方法院轄區，本件支付命令之聲請又無民事
    訴訟法第2 條、第6 條或第20條所定本院有管轄權之情形，
    本院自非有管轄權之法院。原告向無管轄權之本院聲請核發
    支付命令，不合民事訴訟法第508 條之規定，依同法第513
    條第1 項之規定，自應以裁定駁回之。至異議人雖以前揭情
    詞為由，聲明異議，惟查，民事訴訟法並無支付命令之聲請
    ，得由交易地之法院管轄之規定，縱令相對人確至異議人所
    在地即本院轄區購買物品，本院亦不因本院為交易地之法院
    而對於本件支付命令之聲請有管轄權。次按，聲請核發支付
    命令，應繳納裁判費500 元，且應表明當事人及法定代理人
    ，乃聲請支付命令必備之程式，此觀諸民事訴訟法第77條之
    19第1 項、第511 第1 項第1 款之規定自明。本件異議人雖
    於民國100 年3 月4 日提出民事聲請支付命令狀，聲請本院
    核發支付命令，惟未繳納裁判費，且未於民事聲請支付命令
    狀內表明異議人法定代理人之姓名，揆諸前揭說明，其聲請
    之程式即有欠缺，本院自應先命異議人補正，必待異議人聲
    請支付命令之程式完備以後，再行審究本院就本件支付命令
    之聲請有無管轄權，且審究本院就本件支付命令之聲請有無
    管轄權，並非僅以異議人於民事聲請支付命令狀上所載相對
    人住所之地址為斷，本院自不得於異議人繳納裁判費、表明
    異議人法定代理人及提出相對人之戶籍謄本以供本院判斷相
    對人住所之所在以前，即為本院就本件支付命令之聲請有無
    管轄權之認定。異議人主張其於聲請以前，曾請教訴訟輔導
    人員，並明確記載相對人住所之地址，本件支付命令之聲請
    如非本院管轄，本院應即通知異議人不為受理，並質疑本院
    何以要求異議人補正裁判費、相對人之戶籍謄本及異議人法
    定代理人之年籍資料，應係對於法院審理支付命令聲請之程
    序並不明瞭所生之誤會。另民事訴訟法並無法院依同法第
    513 條第1 項規定，以裁定駁回支付命令之聲請時，聲請人
    毋須負擔裁判費或法院得退還裁判費之規定，異議人請求本
    院退還其裁判費，於法無據，亦不足採。從而，異議人前開
    主張，均無足取。原裁定駁回異議人之聲請，核無違誤。異
    議意旨指摘原裁定不當，請求廢棄原裁定，為無理由，應予
    駁回。惟異議人如仍欲聲請法院對於相對人核發支付命令，
    自可另向有管轄權之法院，亦即聲請核發支付命令時，被告
    住所地之法院聲請，附此敘明。
四、依民事訴訟法第240 條之4 第3 項、第95條、第78條，裁定
    如主文。
中    華    民    國   100    年    4     月    29    日
                    民事第三庭  法  官  伍逸康
以上正本係照原本作成。
如對本裁定抗告須於裁定送達後10日內向本院提出抗告狀，並繳
納抗告費新臺幣1,000元。
中    華    民    國   100    年    4     月    29    日
                                書記官  盧昱蓁